【裁判字號】    99,監宣,43
【裁判日期】    990329
【裁判案由】    監護宣告
【裁判全文】
臺灣臺南地方法院民事裁定              99年度監宣字第43號
聲  請  人  乙○○
上列聲請人聲請對甲○○為監護宣告事件，本院裁定如下：
    主    文
宣告甲○○（男，民國○○年○○月○○日生，身分證統一編號：Ｚ000
000000號，住臺南縣歸仁鄉○○村○○鄰○○○街218號）為受監
護宣告之人。
選定聲請人乙○○（民國○○年○○月○○日生，身分證統一編號：Ｚ0
00000000號，住臺南縣歸仁鄉○○村○○鄰○○○街218號）為受
監護宣告之人甲○○之監護人。
指定丙○○（民國○○年○月○○日生，身分證統一編號：Ｚ00000000
0號，住臺南縣歸仁鄉○○村○○鄰○○○街218號）為會同開具財
產清冊之人。
聲請程序費用由受監護宣告之人甲○○負擔。
    理    由
一、按對於因精神障礙或其他心智缺陷，致不能為意思表示或受
    意思表示，或不能辨識其意思表示之效果者，法院得因本人
    、配偶、四親等內之親屬、最近一年有同居事實之其他親屬
    、檢察官、主管機關或社會福利機構之聲請，為監護之宣告
    ，民法第14條第1項定有明文。次按受監護宣告之人應置監
    護人。法院為監護之宣告時，應依職權就配偶、四親等內之
    親屬、最近一年有同居事實之其他親屬、主管機關、社會福
    利機構或其他適當之人選定一人或數人為監護人，並同時指
    定會同開具財產清冊之人，民法第1110條、第1111條第1項
    亦定有明文。
二、本件聲請意旨略以：聲請人為甲○○（男，民國○○年○○月○○
    日生，身分證統一編號：Ｚ000000000號，住臺南縣歸仁鄉○○村○○鄰○○○街218號）之女兒，甲○○前於88年8月30日
    發生車禍致成重度多重障礙，目前肢體痿縮，整日臥床，需
    要長期使用氧氣，無法自理生活，已不能為意思表示或受意
    思表示，聲請人為此爰聲請對甲○○為監護宣告。又甲○○
    與配偶周吳春英、長子周育良、長女乙○○、次女周宛慧、
    三女丙○○同住，甲○○平常即是由周吳春英、周育良、乙○○、周宛慧、丙○○共同照顧，為此爰聲請鈞院選定聲請
    人為甲○○之監護人，並指定丙○○為會同開具財產清冊之
    人等語。
三、經查：
  （一）聲請人係甲○○之女兒，業據其提出戶籍謄本1件在卷
        可憑，揆諸上開規定，本件聲請人聲請對甲○○為監護
        之宣告，自屬有據。
  （二）又聲請人主張甲○○前於88年8月30日發生車禍致成重
        度多重障礙，目前肢體痿縮，整日臥床，需要長期使用
        氧氣，無法自理生活，已不能為意思表示或受意思表示
        之事實，業據聲請人提出甲○○之能力概述表1件、台
        南市立醫院診斷證明書1件、中華民國身心障礙手冊影
        本1件為證，且本院於99年3月16日在鑑定人財團法人臺
        灣省私立台南仁愛之家附設精神療養院醫師施仁雄面前
        訊問甲○○，甲○○對問話無法回答，又鑑定醫師對甲○○為精神鑑定結果認：「一般醫學檢查：個案意識呈
        呆僵狀態，對問話無法回答，必須靠他人協助下可進食
        、以鼻胃管幫忙進食、靠氣管內管幫忙呼吸，四肢變形
        無力，無法自我行動，大小便及個人衛生須他人完全協
        助。精神檢查方面：個案的注意力、判斷能力、對人、
        時、地的定向感、記憶能力、計算能力及抽象思考能力
        均有明顯缺失。並有因心智缺陷，致不能為意思表示或
        受意思表示，亦不能辨識其意思表示之效果者。鑑定判
        定：基於受鑑定人有腦病變致不能為意思表示或受意思
        表示，不能辨識其意思表示之效果，且接受治療後回復
        可能性甚低，因而不能管理自己財產，可為監護宣告。
        」等語，有本院99年3月16日監護宣告訊問筆錄1件在卷
        可憑，是聲請人聲請對甲○○為監護宣告為有理由，應
        予准許。
四、次查，受監護宣告人甲○○與其配偶周吳春英、長子周育良
    、長女乙○○、次女周宛慧、三女丙○○同住，甲○○平常
    即是由周吳春英、周育良、乙○○、周宛慧、丙○○共同照
    顧，甲○○之配偶及子女均同意由聲請人擔任甲○○之監護
    人等情，業經聲請人陳明在卷可按，並有戶籍謄本1件、親
    屬團體會議紀錄1件附卷可憑，堪予認定。本院審酌聲請人
    係受監護宣告人甲○○之照顧者之一，其有意願擔任甲○○
    之監護人，且甲○○之配偶及其他子女亦均同意由聲請人擔
    任甲○○之監護人，因認由聲請人擔任甲○○之監護人，最
    能符合甲○○之最佳利益，為此爰選定聲請人為受監護宣告
    人甲○○之監護人；又丙○○係受監護宣告人甲○○之三女
    ，衡情丙○○應會本於受監護宣告之人甲○○之最佳利益，
    與監護人共同開具財產清冊，且丙○○亦表示願擔任會同開
    具財產清冊之人，是爰指定丙○○為會同開具財產清冊之人
    ，以利監護事宜之執行。
五、依民事訴訟法第608條第1項，裁定如主文。
中    華    民    國    99    年    3     月    29    日
                   家事法庭   法  官  葉惠玲
以上正本係照原本作成。
如不服本裁定關於選定監護人及指定會同開具財產清冊之人等部
分，應於送達後十日內向本院提出抗告狀，並繳納抗告費新臺幣
1,000元；其餘關於宣告監護之部分，不得抗告。
中    華    民    國    99    年    3     月    29    日
                              書記官  謝麗首

司法院資訊處製作；財團法人民間司法改革基金會備份。
